臺灣高等法院刑事判決　　　　　　 　　96年度上易字第627號
上　訴　人
即　被　告　丙○○
上列上訴人因竊盜案件，不服臺灣宜蘭地方法院95年度易字第
428號，中華民國96年2月7日第一審判決（起訴案號：臺灣宜蘭
地方法院檢察署95年度偵字第1881號），提起上訴，本院判決如
下：
    主  文
原判決撤銷。
丙○○無罪。
    事  實
一、公訴意旨略以：被告丙○○與簡志源（因所犯另件竊盜案確
    定判決效力所及，已為不起訴之處分）共同基於意圖為自己
    不法所有之犯意聯絡，丙○○先於民國94年4月26日某時，
    電話聯絡不知情之利全吊車行司機馬金草，約定於同年4月
    27日上午6時許，前往宜蘭縣羅東鎮○○路32號旁停車場，
    吊運檜木樹頭2個，丙○○並交付運送奇木之單據1張及吊運
    費新臺幣（下同）5千元予簡志源，由簡志源於同年4月27日
    上午6時許，前往上址與馬金草會合，簡志源在上址竊取乙
    ○○所有之檜木樹頭2個後，指揮馬金草駕駛吊卡車運往宜
    蘭縣員山鄉○○路佛國山寺，待簡志源及馬金草一同運送上
    開檜木樹頭2個至佛國山寺時，丙○○在佛國山寺前，再指
    示馬金草運往不知情之游阿美住於宜蘭縣員山鄉○○路51號
    住處後方空地卸貨，簡志源交付吊運費5千元予馬金草，嗣
    經警循線於同年4月29日下午5時許，在游阿美上址住處後方
    果園，發現上開檜木樹頭2個。因認被告丙○○涉犯刑法第
    320條第1項之竊盜罪嫌。
二、按犯罪事實應依證據認定之，無證據不得推定其犯罪事實；
    不能證明被告犯罪者，應諭知無罪之判決，刑事訴訟法第15
    4條、第301條第1項分別定有明文。又所謂認定犯罪事實之
    證據，係指足以認定被告確有犯罪行為之積極證據而言，如
    未發現相當證據，或證據不足以證明，自不能以推測或擬制
    之方法，以為裁判基礎。又認定不利於被告之事實，需依積
    極證據，茍積極證據不足為不利於被告事實之認定時，即應
    為有利於被告之認定，更不必有何有利之證據。次按，刑事
    訴訟上證明之資料，無論其為直接證據或間接證據，均須達
    於通常一般人均不致於有所懷疑，而得確信其為真實之程度
    ，始得據為有罪之認定，若其關於被告是否犯罪之證明未能
    達此程度，而有合理性懷疑之存在，致使無從形成有罪之確
    信，根據「罪證有疑，利於被告」之證據法則，即不得遽為
    不利被告之認定，其以情況證據（即間接證據）斷罪時，尤
    須基於該證據在直接關係上所可證明之他項情況事實，本乎
    推理作用足以確證被告有罪，方為合法，不得徒憑主觀上之
    推想，將一般經驗上有利被告之其他合理情況逕予排除，此
    觀諸最高法院76年台上字第4986號、32年度上字67號判例意
    旨亦甚明顯。
三、本件公訴意旨認定被告丙○○涉有竊盜罪嫌，無非係以同案
    被告簡志源、告訴人乙○○、證人馬金草、游阿美之證詞及
    贓物認領保管單1份與照片12張等為其主要論據。訊據被告
    丙○○固不否認曾詢問游阿美可否將2棵樹頭寄放於游阿美
    住處後面之空地上，惟堅詞否認有何竊盜犯行，辯稱：是許
    文章帶簡志源到伊家，說撿到漂流木，問伊要不要買，當時
    只有伊老婆在家，但她沒有答應，經過一、二天後，簡志源
    與許文章及司機就把漂流木用吊車載到伊家，因該2棵樹頭
    上面有蓋鋼印，應是以前林務局標售的，所以伊沒有答應要
    買，他們要求要先寄放，因為伊與游阿美是鄰居，才由伊去
    接洽，但游阿美不同意，後來司機趕著卸貨，他們就把漂流
    木放下等語。是本件應予審酌者厥為究否有積極證據足以證
    明被告有與簡志源共同竊取上開檜木樹頭。經查：
(一)證人簡志源就如何雇用吊車載運系爭檜木樹頭乙節，其於95
    年5月3日檢察官訊問時原陳稱：是綽號「阿貴」的人要伊將
    木頭載到廟裡，「阿貴」開黑色轎車在前面帶路，伊坐在吊
    車上，至於被告有無在廟那邊等，伊沒有印象等語（見偵卷
    第15-16頁），惟事後又於同年6月28日檢察官訊問時改稱：
    被告要伊早上6時至倉前路停車場去吊樹頭，被告說是要捐
    給廟裡的，伊與吊車司機將樹頭吊至佛國山寺前交給被告，
    由被告指示司機置放樹頭，當初伊想要1人扛下所有責任，
    才謊稱是「阿貴」指示，給司機的錢是被告連同單據一起交
    給伊，伊再交給司機等語（見偵卷第36-37頁）；於原審審
    理時又結證稱：被告要伊到倉前路32號停車場旁將木頭吊運
    至佛國山寺，被告說那2塊樹頭的價格蠻高的，賣掉可以賺
    很多錢，這件事做完後要給伊5、6萬元，伊遂打電話聯絡吊
    車司機，於94年4月27日上午6時許，與司機會合吊運樹頭上
    車後，伊即騎機車去領錢，並與司機約在大洲，再搭乘司機
    的吊車一同前往佛國山寺前，抵達後，現場就由被告指揮調
    度，拖吊費是伊代墊的等語（見原審卷第36-39頁），證人
    簡志源對於究係受何人指示載運樹頭、該2棵樹頭究係要捐
    予佛國山寺抑或要以高價賣出及給付司機之拖吊費究係被告
    交予證人簡志源或係證人簡志源代墊等情節前後供述均不一
    致，故其證詞是否可信顯非無疑，而況，被告堅詞否認有參
    與行竊系爭檜木樹頭，自難以證人簡志源之單方片面指證而
    入被告於罪。
(二)證人馬金草於警詢時稱：伊受簡志源之委託，於94年4月27
    日上午6時許，在宜蘭縣倉前路32號旁停車場內，駕駛KS-39
    3號吊車吊運2顆檜木樹頭至員山鄉○○路28號後面空地置放
    ，載運過程中，伊與簡志源同車前往，但返程時，只有伊1
    人，拖吊費5,000元是簡志源在長嶺路那邊支付的，伊將木
    頭載到佛國山寺前，被告就直接帶領伊將木頭卸在游阿美住
    處後方等語（見警卷第14-17頁）；於偵查中亦詳證稱：簡
    志源於95年4月26日打電話到公司利全吊車行，說要載樹頭
    ，伊遂於同月27日上午6時許至羅東鎮○○路茶藝館圍牆內
    ，與簡志源共同綑綁該2棵樹頭並吊運上車，簡志源表示要
    先騎機車去羅東某處，要伊到該處搭載簡志源，依簡志源之
    指示開車至佛國山寺，途中並無黑色轎車領路，嗣抵達後，
    被告從廟裡走出來與簡志源交談後，被告就帶伊去旁邊住家
    空地卸貨，卸完貨，簡志源就給伊5,000元之運費等語（見
    偵卷第21-22頁），於原審審理時復結證稱：當天是簡志源
    騎機車帶伊去載樹頭，後來又約在途中搭乘伊吊車，引領伊
    至佛國山寺前，交由被告引導卸貨，途中並沒有其他車子引
    導等語（見原審卷第39-41頁），是依證人馬金草上開證述
    ，本件有關聯絡吊車司機載運樹頭、支付運費及載運目的地
    均係由簡志源所主導，應係簡志源所竊取無訛，被告並未到
    宜蘭縣羅東鎮○○路32號旁停車場之竊盜現場，亦無證據證
    明上開情節與被告有關。參以證人即被告之配偶甲○○於本
    院審理時具結證稱：在案發十天前，簡志源與許文章即一同
    到伊住處，自稱找到漂流木，邀伊先生合夥將它帶回來，伊
    先生說不要等語 (見本院卷第43頁)，可見簡志源早已鎖定
    系爭檜木樹頭而欲找被告合夥，但為被告所拒，益見被告並
    未同謀竊取該檜木樹頭。
(三)至證人游阿美於警詢、偵查及原審審理時均陳稱：被告於94
    年4月27日上午6時30分許至伊家，向伊表示被告在蘭陽溪河
    床挖掘到2棵樹頭，要寄放在伊果園處，當時伊並未答應被
    告，但伊於當日中午12時許發現住處後方有該2棵樹頭等語
    （見警卷第21-22頁、偵卷第20-21頁、原審卷第44-45頁）
    ，並為被告所不爭，被告復自承伊有發現樹頭上有鋼印，應
    非漂流木等語，並承認有幫助寄藏贓物 (見本院卷第45頁)
    ，是被告縱曾向證人游阿美詢問是否可以寄放上開2棵樹頭
    ，充其量應僅係有無涉及寄藏贓物罪之問題，亦難執此逆論
    被告確有竊盜犯行。
四、綜上所述，並查無何積極證據足資証明被告有公訴人指訴之
    竊盜行為，被告犯行尚屬不能證明，其所辯並無竊盜犯行，
    應堪採信，原審未詳予勾稽，遽認被告有本件竊盜犯行，並
    予以論罪科刑，實有未當。被告上訴意旨否認犯罪，指摘原
    判決不當，為有理由，應由本院將原判決撤銷改判，另為被
    告無罪之諭知。至於被告究否另涉贓物罪嫌，應由檢察官另
    行偵查處理，附此說明。
據上論斷，應依刑事訴訟法第369條第1項前段、第364條、第301
條第1項，判決如主文。
本案經檢察官鍾鳳玲到庭執行職務。
中　　華　　民　　國　　96　　年　　7 　　月　　4 　　日
　　　　　　　　　刑事第十五庭審判長法　官  吳昭瑩
　　　　　　　　　　　　　　　　    法　官  李釱任
　　　　　　 　 　　　　　　　　　　法　官  蘇隆惠
以上正本證明與原本無異。
不得上訴。
                                    書記官  吳玉華
中　　華　　民　　國　　96　　年　　7 　　月　　4 　　日
